【裁判字號】    90,上易,460
【裁判日期】    900704
【裁判案由】    業務侵占
【裁判全文】
臺灣高等法院高雄分院刑事判決                      九十年度上易字第四六號
      上  訴  人
      即  被  告  甲○○
右上訴人因業務侵占案件，不服臺灣高雄地方法院八十九年度易字第二八一號中華民
國九十年一月十二日第一審判決（起訴案號：臺灣高雄地方法院檢察署八十八年度偵
字第一０九七號），提起上訴，本院判決如左：
      主      文
上訴駁回。
      事      實
一、甲○○於民國八十二年間起受乙○○委託，以每月薪資新台幣（以下同）三萬八
    千元之代價，擔任乙○○出資三百三十萬元而設立之季祿營造有限公司（設於高
    雄市苓雅區○○○路一五五號十一樓，以下簡稱季祿公司）負責人，負責掌理該
    公司一切業務及財務，惟甲○○竟意圖為自己不法之所有，並基於概括之犯意，
    先後自八十四年六月二十二日起至八十五年十月三日止，將其基於業務上收取客
    戶王蒲生所郵寄，本應存入季祿公司帳戶內之如附表所示之匯票及支票，合計新
    台幣（下同）二百零八萬八千四百五十六元，變易持有為己有，而侵占入己，嗣
    於八十七年間，為乙○○發覺上情。
二、案經被害人乙○○訴請台灣高雄地方法院檢察署檢察官偵查起訴。
      理      由
一、訊據上訴人即被告甲○○矢口否認有何侵占犯行，辯稱：季祿公司是我自己設立
    的，告訴人乙○○是我僱用之業務經理，我是負責人，八十四年六月起至八十五
    年十月間上，王蒲生所寄如附表所示之支票、匯票等，係以公司為收件人，我是
    負責人，當然可以收受，款項存入公司帳戶，乙○○於八十五年出獄後表示景氣
    不好，不要合夥，將協議書撕掉，季祿公司是我申請設立，實際負責人是我，告
    訴人並未出資三百三十萬元，公司之資本總額三百萬元是我拿出來的，偵訊中所
    陳述之情形是寫協議書之前，我是南部地區之人頭，告訴人本應出資而未出資，
    收取季祿公司款項亦未繳稅，我是公司負責人，將公司之款項用在公司開銷上，
    沒有業務侵占等語。
二、經查：
（一）右揭犯罪事實，業據告訴人乙○○於偵訊、原審及本院調查及審理中指訴綦詳
      ，並有協議書一份、收據十八張、大樓管理員掛號信簽收簿十二份、季祿公司
      所有之華南商業銀行票據代收簿十二份、活期存款存摺各一份附卷可稽。
（二）被告甲○○於偵訊中一再供稱：「我是人頭負責人，按月領薪水，公司財務由
      告訴人經手。」、「（季祿公司平常財務）由乙○○及其太太黃明珠管理，公
      司流水帳由乙○○管理，我是名義負責人，公司名義我去申請，首先由乙○○
      管理印章，之後他才交由我管理。」、「我在八十三年來高雄認識乙○○，他
      請我擔任負責人，公司財務由黃明珠、乙○○管理，我是人頭。」等語在卷（
      見偵查卷第五十五頁背面、第五十九頁正、反面、第六十三頁正、反面），核
      與告訴人指訴被告係領薪水擔任名義負責人等情及協議書記載之內容相符，證
      人金雅萍於原審審理中亦結證：協議書是乙○○來公司寫，請甲○○與我簽名
      ，甲○○說是他與乙○○的事，叫我不要管，乙○○叫我在協議書簽名等語在
      卷（見原審卷第九十五頁），是被告與告訴人確有訂定該協議無誤。
（三）證人王蒲生於本院九十年五月二十三日調查中結證：「我是透過乙○○介紹認
      識甲○○，而後我就幫忙甲○○處理一些文件的處理，以及處理一些稅金的代
      收，雙方並沒有任何欠收現金的事宜。」、「（你和季祿營造接洽業務是和何
      人接觸的？）乙○○、甲○○都有。」、「（季祿公司成立的情形是否知情？
      ）據乙○○告訴我是由乙○○出資，而是登記甲○○的名義。」、「（你所收
      取的金錢是交給何人？）我大都是交給甲○○，少部分是交給乙○○。」等語
      （見本院卷第一○五頁、第一○六頁），證人簡命堂於本院九十年三月二十八
      日調查中結證：「我和乙○○、甲○○二人與八十六、七年間認識的，是為了
      營造公司的事情來找我的，我當時是作建築方面的工作，我有時會以季祿公司
      的名義去承包工程來做，起初是由乙○○帶甲○○來找我接洽的。」、「（你
      向季祿營造公司借牌是否有將款項交給乙○○過？）我有交過一、二次，因為
      當初乙○○有帶甲○○來過，所以我有將款項交給乙○○一、二次過，而我應
      繳納的稅金我都有如期交給季祿公司，我並沒有欠季祿公司錢，借季祿公司牌
      照大約在八十六年至八十七年間左右，因為在八十七年間季祿公司就對向我提
      出告訴了，我就沒有再向他們公司借牌了。」等語（見本院卷第七十五頁、第
      七十六頁），可見告訴人與季祿公司之業務及財務確有關連，否則證人王蒲生
      、簡命堂雖經由告訴人認識被告，若與告訴人之業務無何關係，證人王蒲生、
      簡命堂豈有將應付給季錄公司之工程款交給告訴人之理？
（四）季祿營造有限公司於八十三年一月十三日設立登記，資本總額三百萬元，董事
      甲○○，股東錢東桂、季步清、朱八六、康虹英，有該公司設立登記事項卡一
      份在原審卷第五十六頁正、反面可憑，而該公司股東均是由被告自行張羅，告
      訴人並不認識該些股東等情，為被告與告訴人所自承，且證人董須傑於本院九
      十年五月二十三日調查中亦結證：「我和甲○○在八十二年間認識，是經由乙
      ○○介紹認識的，因為我們都是乙○○的員工，我當時在『天友營造』內工作
      ，『天友營造』負責人是乙○○的太太，後來我登記為『銘國營造』公司的負
      責人，是因為乙○○要求我去登記的，而『銘國營造』營利事業登記的股東都
      是我找的，擔任負責人後由我去找業務，我也是領薪水的，每月三萬八千元，
      如果公司有盈收，就會分紅利給我，而『季祿營造』也是這種情形，也是乙○
      ○出資的，是乙○○拿錢給我去匯款的，錢是乙○○從華南銀行『天友營造』
      的戶頭內領取出來的，後來我就在十二月十六日匯款三百萬元到第五信用合作
      社甲○○的帳戶內，而有些金錢則是現金，是從黃明珠戶頭領取的，戶頭設立
      在華南銀行前鎮分行。」等語（見本院卷第一○八頁、第一○九頁），告訴人
      於本院審理時提出其資金來源，於八十二年十二月十六日、十八日分別存入高
      雄市第五信用合作社（現已改為板信商業銀行），銘國營造有限公司籌備處董
      須傑帳戶各四十三萬元、二百五十七萬元，於八十二年十二月二十三日共提領
      三百萬零八百八十一元現金，有該存摺交易明細表一份、台灣省合作金庫各類
      存款分戶交易明細表在本院卷可稽，被告雖亦提出一份高雄市第三信用合作社
      苓雅分社之活期性存款明細分戶帳，其上金額及存款日期與告訴人所提出之明
      細表均一致，且亦於八十二年十二月二十三日共提領三百萬零八百八十一元現
      金，一毛不少，被告又無法提出其該存款之現金來源，可見被告之資金來源確
      實來自告訴人所提供無訛，參以告訴人於本院指稱：「我和被告甲○○是朋友
      關係，本案季祿營造公司是我出錢投資的，而由甲○○擔任名義上以及實際上
      的負責人，公司的業務都是由其管理，公司的投資款都是我出的錢，而公司股
      東都是甲○○去找的，我共出資三百多萬元，資金有些是我向朋友拿的，因為
      時間過了太久，我也不記得詳細的情形，公司我只有出錢而已，並沒有參與公
      司的業務，公司盈虧也都是被告甲○○負責，公司若是虧損也是算我的責任，
      而公司欠稅應該是有甲○○負責，因為公司的款項是由甲○○負責，所以稅金
      應該由其負責。」等語（見本院卷第七十二頁），參以告訴人確為大雄營造有
      限公司之股東，亦有該公司之變更登記事項卡、董事、股東名單在原審卷可考
      ，且於八十二年間犯反稅捐稽徵法，經本院判處有期徒刑貳年，於八十六年三
      月四日判決確定，於八十七年六月十八日假釋出獄，有其前科紀錄表在卷可稽
      ，因而告訴人因曾違反稅捐稽證法案件，以及擔任大雄營造有限公司之股東之
      緣故，而四處找人頭擔任營造公司之名義負責人，足見季祿公司應係由告訴人
      出資，由被告擔任公司負責人無誤。
（五）被告侵占如附表所示之金額，其中編號六，原審記載為三萬二千一百二十元，
      事實上應為三萬二千一百六十元，有告訴人提出之明細表在偵查卷可憑，併此
      敘明。
（六）綜上所述，被告於原審及本院調查、審理中，翻異前詞，改稱季祿公司係我與
      家人共同出資，我係實際負責人，有權使用公司款項等語，與被告在偵查中歷
      次之陳述及協議書記載之內容均不相符，是其上開所辯，無非事後卸責之詞，
      不足採信。本件事證明確，被告業務侵占犯行，洵堪認定。
三、被告受僱於告訴人，任職季祿公司擔任名義負責人，其因擔任負責人，因業務之
    關係為公司所收取之款項，係業務上所持有之物，其侵占其業務上持有之如附表
    所示之款項，核其所為，係犯刑法第三百三十六條第二項之業務侵占罪。其先後
    多次犯行，時間緊接，所犯罪名相同，顯係出於概括之犯意反覆為之，為連續犯
    ，爰依刑法第五十六條之規定，以一罪論，並依法加重其刑。
四、原審以被告罪證明確，因予適用刑法第五十六條、第三百三十六條第二項，罰金
    罰鍰提高標準條例第一條前段之規定，並審酌被告利用職務上之機會侵占款項，
    侵占所得合計二百零八萬八千四百五十六元，犯後雖未坦承犯行，惟態度尚佳，
    未與告訴人達成民事和解等一切情狀，量處有期徒刑一年四月，認事用法核無違
    誤，所處之刑亦屬適當，被告上訴意旨，仍執前詞，否認犯罪，指摘原判決不當
    ，為無理由，應予駁回。
據上論斷，應依刑事訴訟法第三百六十八條，判決如主文。
本案經檢察官陳惠珠到庭執行職務。
中    華    民    國         九十       年      七      月      四      日
                              臺灣高等法院高雄分院刑事第七庭
                                  審判長法官  王光照
                                        法官  黃仁松
                                        法官  黃壽燕
右正本證明與原本無異。
不得上訴。
                                      書記官  蘇恒仁
中    華    民    國         九十       年      七      月      六      日
附錄本判決論罪科刑法條：
刑法第三百三十六條第二項
對於業務上所持有之物，犯前條第一項之罪者，處六月以上五年以下有期徒刑，得併
科三千元以下罰金。
  附表：
┌──┬────────┬──────────────┬────────┤
│編號│日期（民國）    │金額（新台幣）              │票據種類        │
├──┼────────┼──────────────┼────────┤
│一  │八十四年六月二十│一萬二千九百六十七元        │匯票          │
│    │八日            │                            │                │
├──┼────────┼──────────────┼────────┤
│二  │八十四年七月五日│一萬五千四百十四元          │匯票            │
├──┼────────┼──────────────┼────────┤
│三  │八十四年七月十八│十二萬七千五百四十元        │支票            │
│    │日              │                            │                │
├──┼────────┼──────────────┼────────┤
│四  │八十四年八月七日│三萬五千六百五十八元        │匯票            │
├──┼────────┼──────────────┼────────┤
│五  │八十四年八月八日│一萬八千五百二十元          │匯票            │
├──┼────────┼──────────────┼────────┤
│六  │八十四年八月二十│三萬二千一百六十元（原審誤載│匯票            │
│    │三日            │為三萬二千一百二十元）      │                │
├──┼────────┼──────────────┼────────┤
│七  │八十四年八月三十│四萬七千七百八十元          │匯票            │
│    │一日            │                            │                │
├──┼────────┼──────────────┼────────┤
│八  │八十四年九月五日│二萬八千九百九十九元        │匯票            │
├──┼────────┼──────────────┼────────┤
│九  │八十四年九月五日│十二萬九千八百十元          │支票            │
├──┼────────┼──────────────┼────────┤
│十  │八十四年九月八日│一萬四千零十四元            │匯票            │
├──┼────────┼──────────────┼────────┤
│十一│八十四年十月二日│九萬六千零十七元            │匯票            │
├──┼────────┼──────────────┼────────┤
│十二│八十四年十月十一│一萬零五百九十元            │匯票            │
│    │日              │                            │              │
├──┼────────┼──────────────┼────────┤
│十三│八十四年十一月三│一萬六千一百元              │支票            │
│    │日              │                            │                │
├──┼────────┼──────────────┼────────┤
│十四│八十四年十一月三│三萬三千一百八十三元        │支票            │
│    │日              │                            │                │
├──┼────────┼──────────────┼────────┤
│十五│八十四年十一月三│八千一百八十八元            │匯票            │
│    │日              │                            │                │
├──┼────────┼──────────────┼────────┤
│十六│八十五年一月十七│四十三萬三千六百八十元      │支票            │
│    │日              │                            │                │
├──┼────────┼──────────────┼────────┤
│十七│八十五年一月十七│二萬一千七百二十八元        │支票            │
│    │日              │                            │                │
├──┼────────┼──────────────┼────────┤
│十八│八十五年一月十七│八千八百二十三元            │匯票            │
│    │日              │                            │                │
├──┼────────┼──────────────┼────────┤
│十九│八十五年二月六日│二萬六千六百六十四元        │支票            │
├──┼────────┼──────────────┼────────┤
│二十│八十五年二月六日│二十五萬四千八百十六元      │支票            │
├──┼────────┼──────────────┼────────┤
│二一│八十五年三月二十│十一萬六千零十九元          │支票            │
│    │日              │                            │                │
├──┼────────┼──────────────┼────────┤
│二二│八十五年三月二十│八千九百六十九元│匯票            │
│    │日              │                            │                │
├──┼────────┼──────────────┼────────┤
│二三│八十五年四月十七│九萬六千元                  │支票            │
│    │日              │                            │                │
├──┼────────┼──────────────┼────────┤
│二四│八十五年四月十七│六萬零千二百五十七元        │支票            │
│    │日              │                            │                │
├──┼────────┼──────────────┼────────┤
│二五│八十五年八月六日│四十萬元                    │支票            │
├──┼────────┼──────────────┼────────┤
│二六│八十五年八月六日│三萬一千三百零五元          │支票            │
│    │                │                            │                │
├──┼────────┼──────────────┼────────┤
│二七│八十五年八月六日│三千二百五十五元            │匯票            │
├──┼────────┴──────────────┴────────┤
│合計│二百零八萬八千四百五十六元                                      │
└──┴────────────────────────────────┘
                                                                      Ｈ


司法院資訊處製作；財團法人民間司法改革基金會備份。
